臺灣臺北地方法院刑事裁定　　　　　93年度自更(一)字第22號
自　訴　人　甲○○
自訴代理人　邵華律師
被　　　告　George Da.
　　　　　 乙○○）男　42.
　　　　　　Timothy J.
　　　　　　（丙○）
選任辯護人　沈妍伶律師
　　　　　　丁中原律師
上列被告等因詐欺案件，經自訴人提起自訴，本院裁定如左：
    主    文
自訴駁回。
    理    由
一、本件自訴意旨略以：自訴人甲○○為岡山鋼鐵股份有限公司
    （以下簡稱岡山公司）之資產受託人，並經岡山公司授權處
    理該公司對外之債務。被告乙○○（George D avid Bednar
    ）係新生資產管理股份有限公司（以下簡稱新生公司）之董
    事長，負責代表公司對外行文，被告丙○（Timothy Joseph
    Grady）為新生公司代表人，負責對外簽約。被告丁○○（
    另案經本院判決無罪）係新生公司所委任之美國律師，被告
    丙○、乙○○、丁○○等三人基於意圖為自己不法所有之共
    同犯意，明知新生公司無意出售對於岡山公司之債權，且知
    悉自訴人甲○○有經岡山公司授權收購債權之權限，於民國
    九十二年三、四月間，推由自稱為美國律師之被告丁○○，
    以新生公司代理人名義，出面向自訴人甲○○佯稱新生公司
    願以新臺幣（下同）三千三百七十二萬三千六百五十三元出
    售對岡山公司之債權一億六千八百六十一萬八千二百六十七
    元予自訴人。九十二年四月十八日，另由被告乙○○以新生
    公司董事長名義發函表明新生公司同意債權轉讓之意旨，使
    自訴人甲○○陷於錯誤，而與其接洽有關新生公司之債權買
    賣。並於九十二年六月六日，在史馨律師在場見證下，由被
    告丁○○代理新生公司董事長即被告丙○用印，與自訴人甲○○完成前開債權轉讓之契約、附約之簽署，自訴人甲○○
    並於簽約同時交付發票人林成易，自訴人甲○○為背書人，
    付款人為台北銀行敦化分行之票號ＴＨ0000000、發
    票日期九十二年六月六日，金額一百萬元；票號ＴＨ000
    0000、發票日期九十二年八月二十九日，金額三千二百
    七十二萬三千六百五十三元之支票二紙，以付清債權轉讓之
    全部價金。被告三人明知新生公司無意出售前開債權，仍欲
    自債務人之資產求償，竟佯稱願轉售債權，而於九十二年六
    月六日出讓與自訴人，且收受自訴人甲○○已付之支票，竟
    於前開票號ＴＨ0000000、金額一百萬元之支票於九
    十二年六月九日兌現後，旋即向臺灣高雄地方法院民事執行
    處再以債權人之地位，由被告丙○以新生公司法定代理人之
    名義，具狀敘明其對岡山公司具有債權之不實事項，聲請查
    封岡山公司之財產以受償其出賣之債權，該院並以九十二年
    執字第二九四五三號進行執行程序在案，致使自訴人甲○○
    受有一百萬元支票已兌現之損失及已交付三千二百七十二萬
    三千六百五十三元支票之負擔。因認被告乙○○、丙○及丁○○三人上開行為涉有刑法第三百三十九條第一項之詐欺取
    財罪嫌。
二、按法院或受命法官於自訴案件第一次審判期日前訊問及調查
    結果，如認為案件有刑事訴訟法第二百五十二條至第二百五
    十四條之情形者，得以裁定駁回其自訴，同法第三百二十六
    條第三項定有明文。次按犯罪事實應依證據認定之，無證據
    不得認定犯罪事實；不能證明被告犯罪者，應諭知無罪判決
    ，刑事訴訟法第一百五十四條第二項、第三百零一條第一項
    分別定有明文。次按事實之認定，應憑證據，如未能發現確
    實之證據，或證據不足以證明，自不能以推測或擬制之方法
    ，以為裁判基礎；再犯罪事實所憑之證據，無論係直接證據
    或間接證據，其為訴訟上之證明，須於一般人均不致有所懷
    疑而得確信為真實之程度，始得據為有罪之認定，倘其證明
    尚未達此程度而尚有合理之懷疑存在時，本諸無罪推定原則
    ，自應為被告無罪之諭知；又被告否認犯罪事實所持辯解縱
    使不能成立，除非有確實證據足以證明對於被告犯罪已無合
    理之懷疑外，不能遽為有罪之認定；刑事訴訟法規定被告有
    緘默權，被告基於不自證己罪原則，既無供述之義務，亦不
    負自證清白之責任，不能因被告未能提出證據資料證明其無
    罪，或對於被訴之犯罪事實不置可否，即認定其有罪，最高
    法院著有九十二年度台上字第二五七○號判決可資參考。從
    而，認定被告有罪之證據，定需達到使事實審審判之法官有
    「確信」之心證時（即英美法上Ｂｅｙｏｎｄ  ａ  ｒｅａ
    ｓｏｎａｂｌｅ  ｄｏｕｂｔ），方得為被告有罪之判斷，
    若依負追訴犯罪職責之檢察官所提出之證據，尚無法使事實
    審法官有此程度之心證時，因法院僅有調查而無蒐集證據之
    義務（最高法院九十一年度台上字第五八四六號判決參照）
    。且檢察官於訴訟上應負提出證據及說服之實質舉證責任，
    倘現存卷內證據尚未達有罪程度之確信時，自應為有利於被
    告之認定，最高法院亦著有九十二年台上字第一二八號判例
    可資參照，而該等舉證責任之規定，在自訴程序中之自訴人
    亦同有適用（最高法院九十一年第四次刑事庭會議決議參照
    ）。而刑法上之侵占罪，以意圖為自己或第三人不法之所有
    ，而擅自處分自己持有之他人所有物，即變更持有之意為不
    法所有之意，為其構成要件，最高法院亦著有四十一年台非
    字第五七號判例可資參照。
三、本件自訴人認被告丙○及乙○○涉犯刑法第三百三十九條之
    詐欺取財罪嫌，無非係以該等犯罪事實有新生公司九十二年
    四月十八日函影本、康德國際法律事務所九十二年五月八日
    及同年月二十八日律師函影本、自訴人甲○○與新生公司於
    九十二年六月六日簽定之協議書影本及所交付之支票影本、
    臺灣高雄地方法院九十二年度執字第二九四五三號執行案件
    卷宗影本一冊在卷可稽為其主要論據。而本件被告乙○○雖
    經傳喚未到庭，然被告丙○於本院調查中，則供稱被告丙○
    之所以需要在協議書上用印，是因為被告丙○是新生公司之
    代表人，若不用印則契約無法生效而已，其並未接觸過有關
    本案之收購過程，自無詐欺行為可言等語（見本院九十四年
    七月二十二日準備程序筆錄第三頁至第四頁）。查本件自訴
    人雖將被告丙○及乙○○列為與共同被告丁○○之共犯，然
    自訴人於本院調查中已自稱其從頭到尾都是與丁○○處理，
    並未見過被告丙○及乙○○，只是因為當時與新生公司之契
    約上有蓋用被告丙○及乙○○二人之印章，所以認為被告二
    人係與丁○○共犯云云（見本院九十二年度自字第五十四頁
    至第五十五頁），是本件被告丙○及乙○○二人既從未與自
    訴人謀面，自訴人亦無其他積極證據證明其二人與丁○○係
    屬共犯，自不得僅因該二被告有於新生公司之契約上蓋章，
    即遽認被告丙○及乙○○定屬詐欺罪之共同正犯。況本件經
    自訴人屢次變更自訴內容後，由其於九十六年一月三日所提
    出定稿之補充狀中，詳列其認定之犯罪事實為「被告丁○○
    係摩根史坦利集團旗下臺灣新生公司之實際負責人，其於瞭
    解自訴人業經岡山公司授權處理該公司對外債務之身分後，
    主動於九十二年三、四月間隱瞞其為新生公司實際負責人之
    身分，佯稱其為新生公司及聯邦銀行等二家公司所共同委任
    康德國際法律事務所之律師，委託其出售上開二家公司對岡
    山公司之債權及抵押等事宜。惟上開二家公司對岡山公司之
    抵押權係第二順位之抵押權，第一順位抵押權為彰化銀行，
    而彰化銀行優先受清償之擔保債權範圍即高達三十七億元，
    是第二順位之抵押債權人根本無受償之可能，故自訴人自始
    即表明：『除非將第一順位抵押權併行處理，否則單獨就第
    二順位抵押權併無處理之實益與必要』，被告丁○○遂佯稱
    其有與彰化銀行董事長張柏欣私交甚篤，有能力在三個月內
    促使岡山公司以極低之成數即可將債務悉數清償完畢，更當
    場撥通張董事長之行動電話，令自訴人得以與張董事長略為
    交談，至自訴人陷於錯誤，誤信被告丁○○有能力在三個月
    內促使岡山公司低價清償第一順位抵押權，嗣於同年六月六
    日分別與被告簽立債務清償協議書各一份，併交付全部價金
    之支票各二張予新生公司及聯邦銀行等兩家公司。此外，被
    告丁○○擔心自訴人發現整起騙局，必會斷然拒絕尾款支票
    之兌現，竟在兌得頭期款支票領取一百萬元未滿一個月，旋
    即於同年七月四日勾串臺中地區從事中古機器租賃及買賣仲
    介商之林錦柱，遠赴高雄地區代理新生公司率先向高雄地方
    法院民事執行處，對岡山公司機器設備提出強制執行之聲請
    」云云，其於整理後之自訴狀所提及犯罪事實，完全並無提
    及本件二被告之犯罪事實，自難認本件自訴人所指之情，與
    被告二人間有何關係可言。參以自訴代理人於本院就被告丁○○審理期日中，亦陳稱原先是因為該二位被告有在強制執
    行聲請狀等簽章，才將渠等列為被告，後來因被告丁○○稱
    該二位被告均不知情，所以並不堅持要對該二位被告訴追等
    語（見本院九十六年三月二十八日就被告丁○○之審判筆錄
    第三頁），更足認本件與二被告並無關係。
四、綜上所述，因檢察官於訴訟上應負提出證據及說服之實質舉
    證責任，倘現存卷內證據尚未達有罪程度之確信時，自應為
    有利於被告之認定（前揭最高法院九十二年台上字第一二八
    號判例參照），該等責任於自訴程序需由自訴人承擔（見前
    揭最高法院九十一年第四次刑事庭會議決議）；且事實審法
    院法官，若欲對被告為有罪判決，定需積極之證據已足認定
    被告犯罪，始得為之。不得僅因懷疑被告辯解之真實性，在
    證據未達有罪心證之情形下，逕為被告有罪之認定（前揭最
    高法院著有九十二年度台上字第二五七○號判決參照）。本
    件依卷內資料，尚不得認定被告二人有自訴人所指犯行，此
    外，復查無其他積極證據足認被告二人有自訴人所指之犯行
    ，揆之首開說明，當認渠等犯罪嫌疑尚屬不足，而有刑事訴
    訟法第二百五十二條第十款之情形，其自訴自應予以裁定駁
    回。
據上論結，應依刑事訴訟法第三百二十六條第三項、第二百五十
二條第十款，裁定如主文。
中　　華　　民　　國　　96　　年　　4 　　月　　18　　日
                  刑事第七庭審判長法  官  梁耀鑌
                                  法  官  余明賢
                                  法  官  吳冠霆
以上正本證明與原本無異。
如不服本裁定，應於裁定送達後5日內向本院提出抗告狀。
                                  書記官  廖純瑜
中　　華　　民　　國　　96　　年　　4 　　月　　18　　日
